臺灣嘉義地方法院民事判決
110年度簡上字第38號
上  訴  人  蔡錦松  
訴訟代理人  何永福律師                  
複代理人    廖耿璋  
被上訴人    朱振順  

訴訟代理人  吳宏輝律師                      
複代理人    吳展育律師                      


上列當事人間給付票款事件，上訴人對於民國110年3月17日本院
嘉義簡易庭109年度嘉簡字第802號第一審簡易判決提起上訴，經
本院於民國110年10月27日言詞辯論終結，判決如下：
    主  文
上訴駁回。
第二審訴訟費用新臺幣壹萬陸仟叁佰伍拾元，由上訴人負擔。
    事實及理由
一、上訴人除主張援引原審之書狀及陳述外，並主張：
㈠、上訴人於民國108年6、7月間同時簽發票據號碼：QD0000000
    、QD0000000、QD0000000號，面額各新臺幣（下同）50萬元
    之3紙支票交付被上訴人，原到期日均記載「109」年，然被
    上訴人表示到期日太遠，遂要求更改，上訴人始因而將上開
    支票到期日均更正為108年，並在更正處蓋章為憑。其中QD0
    000000、QD0000000號支票（下合稱系爭支票）經被上訴人
    之配偶即訴外人游月霞於109年6月11日向嘉義水上農會提示
    ，於同年月15日遭退票，迄今系爭支票已罹於1年時效，上
    訴人自得拒絕給付。然被上訴人為規避時效，竟將系爭支票
    到期日欄記載之「108」年劃掉，使系爭支票之到期日記載
    為更正前之「109」年，被上訴人並持刪改後之系爭支票再
    向嘉義水上農會提示，並分別於109年9月2日、同年月30日
    以存款不足為由遭退票。依常情，到期日正確欄位通常為第
    一次填寫之日期，而系爭支票之到期日正確欄位原係填寫「
    109」年，可知109年是更正前之日期，系爭支票正確到期日
    應該是更正後之108年。況倘如被上訴人主張系爭支票係遭
    退票後，經兩造協調同意才改為108年，則一般作法，必會
    先收回退票原本後，再另外開立109年之到期支票，並將支
    票原本拿回票據交換所註銷，以維護信用為是，根本沒有在
    支票原本上逕行更改日期之可能。
㈡、另上開QD0000000號支票，亦經被上訴人對上訴人提起給付票
    款之訴，經鈞院嘉義簡易庭以110年度嘉簡字第8號判決認定
    上開支票之發票日期確實為108年10月31日，事後經改寫為1
    09年10月31日，上訴人僅須就變造前之原有文義負責，而上
    開支票請求權時效已逾1年而消滅，依此可知與上開支票同
    時開立之系爭支票之正確發票日亦應為108年，故系爭支票
    之請求權時效亦已完成，原審判決竟率認系爭支票之發票日
    為109年8月31日及同年9月30日，顯係誤認等語，並聲明：
　1.原判決及假執行宣告均廢棄。
　2.上開廢棄部分，被上訴人於第一審之訴及假執行聲請均駁回
    。
　3.第一、二審訴訟費用由被上訴人負擔。
　4.如受不利益判決，願供擔保，請准宣告免為假執行。
二、被上訴人即除援引原審之書狀及陳述外，並主張：
㈠、兩造均從事汽車報廢回收及中古零件買賣，相識已久，常有
    資金往來，故上訴人向被上訴人夫妻借貸時，其等僅要求開
    立票據擔保即可，詎上訴人自108年起陸續出現跳票，被上
    訴人看在兩造交情，亦數次與上訴人協商，並寬限還款期日
    ，兩造甚至曾為此達成他案和解，惟上訴人均未兌現。而
　　被上訴人於109年6月15日第一次提示上訴人簽發之系爭支票
    又遭退票，兩造遂協議將系爭支票到期日延後到109年，得
    上訴人同意後才修改系爭支票之到期日至109年8月31日、同
    年9月30日。嗣被上訴人於109年9月2日、同年10月6日向嘉
    義水上農會提示，又遭存款不足為由退票，被上訴人因而提
    起本件訴訟，詎上訴人竟利用被上訴人寬限還款期限之善意
    ，反控被上訴人變造票據，意圖脫免還款責任，應無可信。
㈡、且系爭支票倘確實係先填寫「109」年後再刪改為「108」年
    ，依常情，「109」年字樣應會刪除為是，然系爭支票卻無
    刪除「109」之記載，可知系爭支票係經兩造同意始自「108
    」年更正為「109年」等語，並聲明：駁回上訴人之上訴。
    　　
三、本院得心證之理由：
㈠、上訴人先前開立系爭支票交付被上訴人收執，被上訴人並於1
    09年6月11日向嘉義縣水上鄉農會第一次提示系爭票據，並
    於同年月15日遭退票。嗣上訴人又於109年8月31日、109年9
    月30日再向嘉義縣○○鄉○○○○○○○○號碼QD0000000號、QD00000
    00號之支票，並先後於109年9月3日、同年10月7日遭退票等
    情，有嘉義縣水上鄉農會110年7月15日函檢附之退票紀錄表
    （見本院卷第65-77頁）在卷可憑，並為兩造所不爭執，則
    此部分事實堪信為真實。
㈡、上訴人主張系爭支票原發票日為109年8月31日、109年9月30
    日，因被上訴人要求上訴人提前給付票款，遂同意將發票日
    改為108年8月31日、108年9月30日，因此被上訴人支票款請
    求權已因1年時效期間經過而消滅云云。然按通常文件上所
    欲變動之文字，應該會有刪除之記號，然後再行記載欲變動
    或更新之文字於文件上。本件依據卷附之系爭二紙支票關於
    發票日之記載觀之，「109年」之記載並未刪除，「108年」
    之記載反而畫上橫線刪除，顯然與一般更改文件之記載方式
    相反，可見上訴人主張系爭支票原發票日為109年8月31日、
    109年9月30日，嗣應被上訴人之要求而更改為108年8月31日
    、108年9月30日云云，並不足採。
㈢、又如被上訴人要求上訴人提前給付票款，而將系爭支票發票
    日更改為108年為真，則意味被上訴人急需系爭票款周轉，
    理應於更改後之不久即為付款之提示，但被上訴人卻遲至10
    9年6月15日始將之交由其配偶游月霞提示請求付款，顯與其
    要求提前付款之用意不符。故上訴人主張系爭支票之發票日
    以更改為108年8月31日、108年9月30日，故時效期間應自該
    日起算，本件票款請求權已經罹於1年之時效期間云云，顯
    不可採。
㈣、再觀諸系爭支票發票日年份部分，108年之記載經畫橫線刪除
    ，另記載發票日為109年，按通常之發票行為，應認原發票
    年份為108年，經刪除108年之記載後，改記載為109年，方
    為支票發票日記載之正常方式。故被上訴人主張系爭支票原
    發票日分別為108年8月31日、108年9月30日，因上訴人請求
    寬限還款日期，始將「108年」發票日之記載刪除，更改為
    「109年」等語，合於常理，較為可採。
㈤、雖上訴人提出本院嘉義簡易庭110年嘉簡字第8號民事判決影
    本乙份，主張該事件中之支票與本件系爭二紙支票同為上訴
    人簽發交付被上訴人收執，且發票年份均有更改之情事，而
    本院嘉義簡易庭既已判決被上訴人敗訴，本件即應為被上訴
    人敗訴之判決云云。惟查，上開本院嘉義簡易庭110年嘉簡
    字第8號請求給付票款事件，上訴人在該案係主張支票發票
    年份為108年，係經被上訴人將發票年份變造為109年，與上
    訴人在本件之攻擊防禦方法不同，自不得援引該判決結果，
    而為本件有利之主張。況法院審判本具獨立性，法官應本於
    自身法律確信而為判決，而不受他案拘束，故上訴人主張本
    件應與上開本院嘉義簡易庭110年嘉簡字第8號給付票款事件
    採相同之認定，於法自屬無據，不應採取。
㈥、綜上所述，被上訴人本於票據之法律關係，請求上訴人應給
    付被上訴人1,000,000元，及其中500,000元部分，自109年9
    月2日起；另500,000元自109年10月6日起，均至清償日止，
    按年息5％計算之利息，為有理由，應予准許。原審為上訴人
    敗訴之判決，於法並無不合，上訴人上訴意旨指摘原判決不
    當，求予廢棄改判准如上訴聲明之請求，為無理由，應予駁
    回。又本件為簡易訴訟事件，經本院為二審判決後即為確定
    ，被上訴人即可立即聲請為本案執行，已無假執行之必要，
    故上訴人聲明如受不利判決，願供擔保請宣告免為假執行，
    並無實益，併予敘明。
四、本件事證已臻明確，兩造其餘攻擊防禦方法及所提證據，經
    本院斟酌後，核與判決不生影響，爰不逐一論述。
五、又按法院為終局判決時，應依職權為訴訟費用之裁判，民事
    訴訟法第87條第1項定有明文。本件第二審裁判費新臺幣16,
    350元，應由敗訴之上訴人負擔，爰判決如主文第二項所示
    。
據上論結，本件上訴為無理由，依民事訴訟法第436 條之1 第3
項、第449 條第1 項、第78條、第87條第1 項，判決如主文。
中　　華　　民　　國　　110 　年　　11　　月　　10　　日
                  民事第三庭  審判長法　官  柯月美  
                                    法  官  馮保郎
                                    法  官  曾文欣
以上正本係照原本作成。
本判決不得上訴。
中　　華　　民　　國　　110 　年　　11　　月　　10　　日
                                    書記官　陳慶昀